臺北高等行政法院判決
111年度訴字第507號
111年9月29日辯論終結
原      告  蔡長達                                      

被      告  東南科技大學                              
代  表  人  李清吟（校長）
訴訟代理人  蘇世豐                                      



上列當事人間教師升等事件，原告不服教育部中華民國111年3月
24日臺教法(三)字第1110017208號函檢送該部中央教師申訴評議
委員會111年3月21日再申訴決定，提起行政訴訟，本院判決如下
：
    主  文
原告之訴駁回。
訴訟費用由原告負擔。
　　事實及理由
一、程序事項：
　　按「訴狀送達後，原告不得將原訴變更或追加他訴。但經被
    告同意或行政法院認為適當者，不在此限。」「有下列情形
    之一者，訴之變更或追加，應予准許：……二、訴訟標的之請
    求雖有變更，但其請求之基礎不變。」行政訴訟法第111條
    第1項、第3項第2款分別定有明文。本件原告於起訴時聲明
    為：1.原處分撤銷。2.申訴、再申訴評議書撤銷。3.以「專
    科以上學校教師資格審定辦法」第16條重教學目的輕教學手
    段之教師資格審查表重新辦理原告升等案（本院卷第13頁）
    ，嗣於訴訟進行中變更聲明為：1.原處分、申訴、再申訴評
    議書均撤銷。2.被告應依「專科以上學校教師資格審定辦法
    」第16條重教學目的輕教學手段之教師資格審查表，作成重
    新辦理原告升等案之行政處分（本院卷第195-196頁）。經
    核其訴訟標的之請求雖有變更，但請求之基礎不變，本院認
    其所為訴之變更，洵屬適當，應予准許。　　
二、爭訟概要：
(一)原告為被告學校資訊科技系助理教授，前因民國107年度申
    請升等副教授案（下稱申請升等案），對被告所為通知該案
    未獲通過之107年11月2日東南人字第1070009429號書函（下
    稱前處分）不服，循序提起行政爭訟後，經本院108年度訴
    字第1436號判決認定前處分有程序嚴重違法且不能補正為由
    而予撤銷，嗣該判決確定後，被告學校教師評審委員會（下
    稱校教評會）再於109年4月8日開會審議申請升等案，就原
    告繳送資料及先前外審結果併同決審，以5位外審委員審查
    結果2位以上委員審查不通過為由，決議不通過該案。被告
    遂依校教評會上開決議，以109年4月10日東南人字第109000
    2499號書函（下稱原處分），通知原告該案審議結果未獲通
    過。原告不服，向被告之教師申訴評議委員會（下稱校申評
    會）提起申訴，經校申評會決議申訴無理由，由被告以109
    年5月14日東南秘字第1090003376號函檢送校申評會之評議
    書予原告，原告不服，再向教育部中央教師申訴評議委員會
    （下稱中央申評會）提起再申訴，經中央申評會評議決定駁
    回，由教育部以109年11月2日臺教法(三)字第1090138105號
    函檢附中央申評會109年10月26日再申訴評議書予原告，原
    告仍不服，提起行政訴訟，經本院於110年10月14日以109年
    度訴字第1437號判決（下稱前確定判決）駁回原告之訴，嗣
    原告及被告對該判決均未提起上訴而告確定。
(二)前確定判決對原告之住居所於110年10月22日為合法送達，
    原告於收受後，仍對原處分仍不服，於110年11月4日依行政
    程序法第128條規定，提出申訴申請行政程序重開（下稱系
    爭申請），經校申評會決議申訴不受理，由被告以110年12
    月30日東南秘字第1100010457號函檢送校申評會之評議書（
    下稱申訴決定）予原告，原告不服，向中央申評會提起再申
    訴，經中央申評會評議決定駁回，由教育部以111年3月24日
    臺教法(三)字第1110017208號函檢送中央申評會111年3月21
    日再申訴評議書（下稱再申訴決定）予原告。原告仍不服，
    遂提起本件行政訴訟。　　
三、原告起訴主張及聲明：
(一)主張要旨：
    原告於本件主張的理由，於前確定判決中尚未存在。本件主
    張的理由係原告依前確定判決指引，進一步調查求證所得，
    故依行政程序法第128條第1項第2款規定，向行政機關申請
    變更，但未獲受理。而原告主張之新事實、新證據有二：一
    、教育部依司法院第462號解釋，以104年9月30日臺教高（
    五）字第1040131130A號函之行政命令，告知各全國各公私
    立大專院校，教師升等審查作業之外校審查委員選任是校教
    評會的權責，不宜僅由校長1人專斷獨行，然本件之外校審
    查委員選任是由校長1人最終決定，被告所為違反前開命令
    。二、原告提出升等日期為106年11月，被告卻依107年7月1
    6日修正之章則辦理原告升等案，已有違法。被告既未依「
    專科以上學校教師資格審定辦法」（下稱審定辦法）第40條
    規定自訂審查基準，便應依審定辦法第16條之審查基準，即
    原告升等審查應要使用重教學目的輕教學手段的審查表，而
    非使用輕教學目的重教學手段的審查表。　　　
(二)聲明：
　1.原處分、申訴、再申訴評議書均撤銷。 
　2.被告應依「專科以上學校教師資格審定辦法」第16條重教學
    目的輕教學手段之教師資格審查表，作成重新辦理原告升等
    案之行政處分。　　　　　
四、被告答辯及聲明：
(一)答辯要旨：
　1.原告不服前確定判決，卻向被告提起申訴，顯違行政訴訟法
    第238條及第241條之規定。
  2.原處分於109年4月10日送達原告，在110年8月1日之後，原
    告又可再提出副教授升等申請案，被告每學期辦理1次教師
    升等案，故原處分並不具持續效力，本件不符行政程序法第
    128條第1項第1款規定。
  3.被告依審定辦法第39條辦理，原告前所提救濟，經中央申評
    會評議決定駁回，由教育部以108年7月26日臺教法(三)字第
    1080089645號函復原告及被告，該評議書第8頁已認外審委
    員選任程序無不合。又依前確定判決所載爭訟概要、教師升
    等應適用法令及法理說明，可知原告申請升等案，業經系教
    評會、院教評會審議通過後，由被告請校教評會主席召集相
    關領域校教評會委員選任並排序外審委員，再由被告人事室
    將系爭申請資料送請選任之外審委員辦理外審作業，此等選
    任程序核與被告教師升等辦法第22條第3款第2目規定相符。
    原告指稱外審委員選任是由校長1人擇定，實非事實。
　4.依前確定判決所載，可知被告係經教育部認可得自行辦理第
    二階段升等審查作業之學校，依審定辦法第40條規定，得經
    校務會議通過自訂更為具體且嚴格的教師升等辦法、審查程
    序及基準，原告申請升等案所適用之系爭審查表，不違法律
    保留及法律優位原則，得為援用，當為被告執行該案之最高
    執法指導，則原告申請升等案，業經三級（系、院、校）教
    評會審議完成，已決議該案未獲通過。又被告公告的「專科
    以上學校教師資格審查意見表」甲表、乙表（以下分別稱意
    見表甲表、意見表乙表），是根據本校教師聘任暨升等審查
    辦法而生效，所有教師升等外審所使用的資格審查意見表經
    外審委員審畢，其外審結果皆須經過校教評會決審。被告依
    法行政皆有事實根據，原告主觀曲解相關辦法，原告倘對前
    開辦法有建議，可循系教師評審委會提案及通過，再呈送院
    教師評審委會審議及通過，被告人事室就會依院教師評審委
    會提案，再行提交到行政會議、校教評會會議、校務會議，
    逐級討論及決議後辦理。原告不循體制，爭論意見表甲表、
    乙表，已偏離本案範疇。原告指稱被告未依審定辦法第40條
    及前確定判決未涉上開事項，均錯誤認定。　　
(二)聲明：原告之訴駁回。
五、爭點：
　　原告於110年11月4日所為系爭申請，是否符合行政程序法第
    128條行政程序重開之要件？　　　　　　
六、本院之判斷：
(一)前提事實：
　　前開爭訟概要欄之事實，有本院108年度訴字第1436號判決
    （本院卷第89-116頁）、前確定判決（本院卷第167-186頁
    ）及送達證書（前確定判決卷第165頁）、系爭申請之申訴
    書（被證卷第41-43頁）、被告110學年度第2次校申評會會
    議紀錄（被證卷第55-58頁）、申訴決定（被證卷第50頁）
    、再申訴決定（被證卷第80-82頁）在卷可稽，堪予認定。
    　　
(二)原告於110年11月4日所為系爭申請，並不符合行政程序法第
    128條行政程序重開之要件：
　1.按行政程序法第128條規定：「（第1項）行政處分於法定救
    濟期間經過後，具有下列各款情形之一者，相對人或利害關
    係人得向行政機關申請撤銷、廢止或變更之。但相對人或利
    害關係人因重大過失而未能在行政程序或救濟程序中主張其
    事由者，不在此限：一、具有持續效力之行政處分所依據之
    事實事後發生有利於相對人或利害關係人之變更者。二、發
    生新事實或發現新證據者，但以如經斟酌可受較有利益之處
    分者為限。三、其他具有相當於行政訴訟法所定再審事由且
    足以影響行政處分者。（第2項）前項申請，應自法定救濟
    期間經過後3個月內為之；其事由發生在後或知悉在後者，
    自發生或知悉時起算。但自法定救濟期間經過後已逾5年者
    ，不得申請。(第3項)第1項之新證據，指處分作成前已存在
    或成立而未及調查斟酌，及處分作成後始存在或成立之證據
    。」係針對於法定救濟期間經過後，已發生形式確定力之行
    政處分，為保護相對人或利害關係人之權利及確保行政之合
    法性所設之特別救濟程序，賦予行政處分之相對人或利害關
    係人於具有該條規定之一定事由時，得向原處分機關請求重
    開行政程序權利之規範。所稱法定救濟期間經過後，係行政
    處分不能再以通常之救濟途徑，予以撤銷或變更，而發生形
    式確定力者而言。又行政程序法第128條第1項第2款所指新
    事實，應係客觀上發生足以改變舊事實之新事實，所謂新證
    據係指各種可據以證明事實之存否或真偽之認識方法，至於
    相關法律、法規命令、行政規則、解釋函令、訴願決定或法
    院裁判表示之法律見解，均非屬得據以證明事實存否或真偽
    之證據。且以該新事實、新證據經斟酌可受較有利益之處分
    者為限。則在進行已確定之行政處分有無違誤之實體判斷前
    ，自應先審究請求重開是否符合法定要件，如不符合重開要
    件，即無進一步審理原處分之違法性之必要（最高行政法院
    109年度上字第65號判決參照）。　　
　2.查原告前因申請升等案，對被告所為前處分不服，循序提起行政爭訟，嗣經本院108年度訴字第1436號判決撤銷前處分確定後，被告校教評會再於109年4月8日開會審議，決議不予通過該案，被告遂依上開決議作成原處分，原告不服，再循序提起行政爭訟後，經本院以前確定判決駁回原告之訴，並於該判決理由中論明略以：「……5.被告為教育部認可得就教師升等事務得自行辦理第二階段審查之學校，被告以校務會議通過被告教師升等辦法，作為教師升等審定的審查程序及基準。而被告教師升等辦法在原處分作成前、後，歷經多次修正，然如前述，本件課予義務訴訟審查系爭申請之公法上請求權是否存在，其判斷的法律基礎，應以行政法院法律審裁判時為基準時點，故以下均以現行被告教師升等辦法規定，為審認系爭申請有無理由之審查基準。被告教師升等辦法：⑴第2條規定……⑵第17條第1款、第2款第3目、第5目、第3款至第6款、第7款第2目規定……⑶第18條規定……⑷第22條第1款第3目、第2款第2目、第3款規定……⑸經核前揭被告教師升等辦法之規定，是被告作為經教育部認可得自行辦理第二階段升等審查作業之學校，依教師資格審定辦法第40條規定，經校務會議通過所自行訂定教師升等審定更為具體、相較僅有更為嚴格的審查程序及基準，自得為被告辦理所屬教師升等審查時所適用。（二）系爭申請（按：即前述之申請升等案，下同）之外審委員並無原告主張不具審查資格之瑕疵，且原處分就系爭申請審查未通過之決定，並無違誤：⒈系爭申請在經系教評會、院教評會如爭訟概要欄所述審議通過後，就由被告請校教評會主席召集相關領域校教評會委員選任並排序外審委員，再由被告人事室將系爭申請資料送請選任之外審委員辦理外審作業，已經本院認定事實如前，此等選任程序核與被告教師升等辦法第22條第3款第2目規定相符，且所選任之外審委員是參照系爭申請由原告所填寫教師資格審查履歷表上記載的送審代表著作所屬學術領域「工一資訊工程」，及原告升等代表著作名稱：「32位元控制器之離散電路系統實作暨嵌入式高階作業系統移植」，由當時106學年度工程與電資學院人才資料庫中所選任，參照卷附該等人才資料庫顯示的專業領域人才……均屬各大學或專科學院資訊、電子工程領域之教授，與系爭申請的專業領域相關，且既為大專院校教授，必負有多年的教學、研究經驗，而依法定組織、正當程序所為外審委員選任此等屬人性判斷，參照前開說明，行政機關應享有判斷餘地，該等選任並無恣意濫用或前述法院得審查的違法情事，本院自應予尊重。原告主張外審委員均不具有審查系爭申請所需的教學實踐研究經驗與資格等語，並不可採。⒉系爭申請經送5位外審委員審查結果，其中4位分別評給64分、60分、66分及56分，均未達70分及格通過的標準，參照該等外審委員所填載的資格審查意見表，其格式與教育部公告之系爭審查表相當，該等審查表的審查項目與基準，是將教師資格審定辦法第16條附表二所列審查範圍、基準方向，作更細節、技術性的具體化規範，未超出教師資格審定辦法上開規定附表二範圍，且符合行政明確性原則，應得為專科以上學校教師升等審查時所援用，已經本院敘明如前，則系爭申請之外審委員審查原告所提升等申請案，援用該等資格審查意見表，自無違誤。又參酌上述4位外審委員的審查意見……⑸經核前述專業審查意見是經外審委員依原告提出升等資料之代表作、參考作，評分項目及標準，逐一分項且具體對其代表著作陳述其專業學術之見解，並依原告提出之代表著作、參考作等，是否符合擬申請升等副教授等級之教師須「在課程、教材、教法、教具、科技媒體運用、評量工具，具有創新、改進或延伸應用之具體研究（發）成果，並能有效提升學生學習成效或校內外推廣具有重要具體貢獻之成果」的審查評定基準，加以評量，均具體陳述其專業學術的見解，此等專業領域具有專業能力的學者專家的審查意見，關係大學教師素質與大學教學、研究水準的維繫，且為法律授權專屬而難以替代的專業性判斷，參照前開說明，應承認此等外審委員專業判斷應有其判斷餘地，行政法院對其應予適度尊重並採有限度的司法審查，而該等審查意見結果，因達2位以上外審委員審查不通過，依被告教師升等辦法第22條第3款第4目規定，即為未通過，校教評會於109年4月8日開會審議系爭申請，就原告系爭申請繳送資料及前揭外審結果併同決審後，尊重外審委員的審查意見，以5位外審委員審查結果2位以上委員審查不通過為由，決議不通過系爭申請，再由被告以原處分通知原告系爭申請審查未獲通過的結果，而駁回系爭申請。綜合而言，原處分依憑享有判斷餘地之外審委員專業性意見，作成系爭申請不通過的駁回決定，並無出於恣意或判斷濫用、逾越，亦無違反一般公認之價值判斷標準、平等原則及比例原則等情事，其審查系爭申請所歷經的組織、程序，也合於前述為維繫大學教師素質與大學教學、研究水準的正當法律程序，並無違誤；至於原處分決定系爭申請未通過所引用之法規依據，雖為被告107年7月16日通過修正之被告教師升等辦法第23條第1款規定，該規定嗣後經被告校務會議於108年1月23日、109年6月24日修正後，移列為同辦法第22條第3款第4目，然實質內容則同一，亦即系爭申請不論依何等基準時點之審查規範標準，其申請被告作成將原告升等為副教授的請求，均無理由，原處分駁回系爭申請的決定之適法性，不因引用被告教師升等辦法新舊規定條文次序更動，而有何影響。原告主張外審委員審查時所依憑填載的系爭審查表違反教師資格審定辦法第16條附表二規定，審查意見不可採信，經核也無可採。」（本院卷第178-185頁，即前確定判決第12-19頁），顯見前確定判決業已對原告申請升等案之外審委員選任程序、審查申請升等案所應適用何次修正版本之被告教師升等辦法、審查表及原處分之合法性均予審認，並經本院調取前確定判決案卷核閱屬實，準此，自難認有原告所稱校長1人最終選任外審委員之足以改變舊事實之新事實或新證據，且關於審查申請升等案所應適用何次修正版本之被告教師升等辦法，亦非屬得據以證明事實存否或真偽之新證據或新事實，業如前揭說明所示，則原告於本件中主張：校長1人最終選任外審委員，被告未依審定辦法第40條規定自訂審查基準，原告提出升等日期為106年11月，被告卻依107年7月16日修正之章則辦理原告升等案，為前確定判決中尚未存在，故原告依行政程序法第128條規定，發現有新事實、新證據向被告申請變更云云，核屬無據，委無可採。再者，原告係在前確定判決對其合法送達（110年10月22日）後之法定救濟期間（20日）內之110年11月4日為本件行政程序重開之申請，並非於「法定救濟期間經過後」而為，亦與行政程序法第128條第1項所規定之要件不合。綜上所述，足認原告訴請如其聲明所示，為無理由，應予駁回。　　
(三)本件判決基礎已經明確，兩造其餘攻擊防禦方法及訴訟資料
    經本院斟酌後，均與判決結果不生影響，而無一一論述之必
    要，併予說明。
七、結論：本件原告之訴為無理由，應予駁回。
中　　華　　民　　國　　111 　年　　10　　月　　27　　日
                    臺北高等行政法院第七庭
                              審判長法  官　鍾啟煌
                                    法  官　吳坤芳
                                    法  官　林家賢  
一、上為正本係照原本作成。
二、如不服本判決，應於送達後20日內，向本院提出上訴狀並表
    明上訴理由，如於本判決宣示後送達前提起上訴者，應於判
    決送達後20日內補提上訴理由書。（須按他造人數附繕本）
三、上訴時應委任律師為訴訟代理人，並提出委任書。（行政訴
    訟法第241條之1第1項前段）
四、但符合下列情形者，得例外不委任律師為訴訟代理人。（同
    條第1項但書、第2項）
得不委任律師為訴訟 代理人之情形 所  需  要  件 ㈠符合右列情形之一者，得不委任律師為訴訟代理人　 1.上訴人或其法定代理人具備律師資格或為教育部審定合格之大學或獨立學院公法學教授、副教授者。 2.稅務行政事件，上訴人或其法定代理人具備會計師資格者。 3.專利行政事件，上訴人或其法定代理人具備專利師資格或依法得為專利代理人者。 ㈡非律師具有右列情形之一，經最高行政法院認為適當者，亦得為上訴審訴訟代理人 1.上訴人之配偶、三親等內之血親、二親等內之姻親具備律師資格者。 2.稅務行政事件，具備會計師資格者。 3.專利行政事件，具備專利師資格或依法得為專利代理人者。 4.上訴人為公法人、中央或地方機關、公法上之非法人團體時，其所屬專任人員辦理法制、法務、訴願業務或與訴訟事件相關業務者。 是否符合㈠、㈡之情形，而得為強制律師代理之例外，上訴人應於提起上訴或委任時釋明之，並提出㈡所示關係之釋明文書影本及委任書。  
中　　華　　民　　國　　111 　年　　10　　月　　27　　日
                                    書記官  許婉茹